臺灣宜蘭地方法院刑事判決　　　　　　　 99年度訴字第426號
公　訴　人　臺灣宜蘭地方法院檢察署檢察官
被　　　告　林宜龍
指定辯護人　本院公設辯護人黃之中
上列被告因違反槍砲彈藥刀械管制條例案件，經檢察官提起公訴
（99年度偵字第3557號），本院判決如下：
    主  文
林宜龍犯非法寄藏可發射子彈具殺傷力之槍枝罪，處有期徒刑貳
年陸月，併科罰金新臺幣伍萬元，罰金如易服勞役，以新臺幣壹
仟元折算壹日。扣案之改造手槍壹枝（槍枝管制編號壹壹零貳零
參肆陸壹貳號，含彈匣壹個）沒收。
    犯罪事實
一、林宜龍明知可發射子彈具殺傷力之改造手槍係槍砲彈藥刀械
    管制條例第4條第1項第1款所稱之槍砲，而各式槍砲所有用
    之子彈係槍砲彈藥刀械管制條例第4條第1項第2款所稱之彈
    藥，非經中央主管機關內政部之許可，均不得寄藏及持有，
    竟未經許可，於民國97年6、7月間某日，在宜蘭縣某處，受
    莊春益（已歿，另經檢察官為不起訴處分）之託，受寄保管
    其所持有之可發射子彈具殺傷力之改造手槍1枝（槍枝管制
    編號0000000000，含彈匣1個）及具殺傷力之非制式子彈2顆
    後，即將上開槍枝及子彈藏放在宜蘭縣宜蘭市○○路○段22
    巷11號住處內，而非法寄藏上開槍枝及子彈。嗣因林宜龍於
    99年8月15日下午5時許，在其所駕駛之車牌號碼G5-5133號
    自用小客車內把玩上開槍枝及子彈，不慎走火擊中自己之左
    大腿，經警於同日晚間6時許，接獲國立陽明大學附設醫院
    通報而前往了解情況時，林宜龍在未被有偵查犯罪職務之公
    務員或機關發覺其為寄藏上開槍、彈之犯嫌前，向警員自首
    寄藏槍、彈之犯行，進而接受裁判，並偕同警員至宜蘭市○
    ○路○段22巷口木瓜樹下查扣上開手槍（含彈匣1個）1枝、
    子彈1顆及彈頭1個等物。
二、案經宜蘭縣政府警察局宜蘭分局報告臺灣宜蘭地方法院檢察
    署檢察官偵查起訴。
    理  由
一、按被告以外之人於審判外之陳述，雖不符前4條之規定，而
    經當事人於審判程序同意作為證據，法院審酌該言詞陳述或
    書面陳述作成時之情況，認為適當者，亦得為證據，刑事訴
    訟法第159條之5第1項定有明文。本件以下所引被告以外之
    人於審判外之書面或言詞陳述，被告於審判程序均同意作為
    證據，本院審酌上開書面及言詞陳述作成時之情況，認適宜
    作為證據使用，均有證據能力，合先敘明。
二、上開事實，業據被告林宜龍坦承不諱，並有改造手槍1枝（
    含彈匣1個）、子彈1顆及彈頭1個扣案可證。而扣案槍、彈
    經送內政部警政署刑事警察局鑑定結果為：「一、送鑑手槍
    1枝（槍枝管制編號0000000000），認係改造手槍，由仿BE-
    RETTA廠M9型半自動手槍製造之槍枝，換裝土造金屬槍管而
    成，擊發功能正常，可供擊發適用子彈使用，認具殺傷力。
    （如照片一～四）。二、送鑑子彈1顆，認係非制式子彈，
    由金屬彈殼組合直徑9.0mm金屬彈頭而成，經試射，可擊發
    ，認具殺傷力。（如照片五～六）。三、送鑑彈頭1顆，認
    係非制式金屬彈頭。（如照片七）」，此有該局99年10月11
    日刑鑑字第0990121835號鑑定書1份及照片7張附卷可證，足
    證扣案之改造手槍及非制式子彈，均具有殺傷力。此外，復
    有林思漢、楊榮壽、陳麗玉之警詢證詞及指認照片1張、莊
    春益戶役政連結作業系統、莊春益個人除戶資料查詢結果、
    99年8月15日新民派出所所長王文霖職務報告各1份、扣押筆
    錄暨扣押物品目錄表2份、宜蘭縣政府警察局槍枝初步檢視
    報告表暨照片、國立陽明大學附設醫院驗傷診斷書各1份、
    照片151張附卷可考。因此，被告自白與事實相符，足以採
    信。綜上所查，本件事證明確，被告未經許可，寄藏可發射
    子彈具有殺傷力之改造手槍之犯行，足以認定。
三、按寄藏手槍罪為繼續犯，於其終止寄藏之前，犯罪行為仍在
    繼續實施之中，其間法律縱有變更，但其行為既繼續實施至
    新法施行以後，自無行為後法律變更之可言，最高法院89年
    度台非字第186號著有裁判可資參照。又按現行槍砲彈藥刀
    械管制條例第8條第4項係將「持有」與「寄藏」為分別之處
    罰規定，則單純之「持有」，固不包括「寄藏」，但「寄藏
    」之受人委託代為保管，其保管之本身所為之「持有」，既
    係「寄藏」之當然結果，法律上自宜僅就「寄藏」行為為包
    括之評價，不應另就「持有」予以論罪，最高法院74年台上
    字第3400號著有判例及最高法院92年度台上字第1360號、第
    5180號分別著有裁判可資參照。故核被告所為，係犯槍砲彈
    藥刀械管制條例第8條第4項之非法寄藏持有可發射子彈具殺
    傷力之槍枝罪及同條例第12條第4項之非法寄藏子彈罪。又
    被告持有改造手槍、子彈之低度行為，均為寄藏之高度行為
    所吸收，不另論罪。而被告以一寄藏行為，同時寄藏改造手
    槍及子彈，觸犯構成要件不相同之罪名，為異種想像競合犯
    ，應依刑法第55條規定從一重之非法寄藏持有可發射子彈具
    殺傷力之槍枝罪論處。再按刑法第62條所謂自首，係以對於
    未發覺之罪投案而受裁判為要件，如案已發覺則被告縱有投
    案陳述自己犯罪之事實，亦祇可謂為自白，不能認為自首。
    又所謂發覺，固非以有偵查犯罪權之機關或人員確知其人犯
    罪為必要，而對其發生嫌疑時即得謂為已發覺，但此項對犯
    人之嫌疑，仍須有確切之根據得為合理之可疑者，始足當之
    ，若單純主觀上之懷疑，要不得謂為已發生嫌疑。有最高法
    院72年臺上字第641號判例、91年度臺上字第3431號判決要
    旨可資參照。查依新民派出所所長王文霖之職務報告（見警
    卷第17頁）觀之，本案雖係因為醫院急診室護理人員於99
    年8月15日18時3分許打電話向警方報案，告知警方其院內剛
    有1名病患為家屬送至醫院，身上傷處經醫生判斷傷勢後，
    確認為槍傷，彈進彈出，請警方派員往了解後，新民派出所
    所長王文霖立即派遣警員至醫院急診室了解情況，然警方於
    接獲醫院急診室護理人員電話告知時，僅查悉被告受有槍傷
    。而遍查全案卷證資料結果，亦無證人敘及被告有持槍自傷
    之情形。因此，難認警方在被告於同日21時48分許，偕同其
    等至宜蘭縣宜蘭市○○路○段22巷11號住處起獲扣案槍、彈
    ，並坦認非法持有槍、彈犯行前，有何確切之根據得為合理
    懷疑被告係持有槍、彈自傷，故應認被告前揭所為已合於自
    首之要件，故依刑法第62條前段規定予以減輕其刑。爰審酌
    被告受託寄藏而持有槍枝之所為對社會及人身安全威脅甚鉅
    ，且前已於85年間，因2次違反槍砲彈藥刀械管制條例案件
    ，先後經本院判決處有期徒刑1年2月及3月確定，仍再違犯
    本件槍砲彈藥刀械管制條例案件，素行顯然不佳，惟被告於
    警員詢問時，主動偕同員警前往宜蘭縣宜蘭市○○路○段22
    巷口木瓜樹下起獲上述具殺傷力之改造玩具手槍1枝及子彈1
    顆，且犯後坦承犯行，態度尚佳等一切情狀，量處如主文所
    示之刑，罰金部分並諭知易服勞役之折算標準，以示懲儆。
    至公訴人雖具體求處有期徒刑3年6月，惟本院審酌被告行為
    符合自首要件，並兼衡上開所述一切情狀，認量處如主文所
    示之刑為適當，附此敘明。另辯護意旨雖以被告寄藏槍、彈
    之原因尚屬情有可原，且未持以作為不法用途所使用，又未
    於5年內受有期徒刑以上刑之宣告之前科紀錄，相信經此偵
    、審程序後，必知所悔悟而不致再犯，被告平日生活作自正
    常，又因精神疾病領有殘障手冊，有暫不執行刑罰之適當事
    由，請求依刑法第59條酌減其刑，並宣告緩刑云云，惟本院
    審認被告寄藏而持有具殺傷力之槍、彈期間長達2年多，並
    有將上開槍、彈之拿出來把玩乃致誤擊身體等犯案情節，實
    難認有何顯可憫恕之情狀，無從適用刑法第59條酌減其刑，
    因此，亦難併予宣告緩刑，附此敘明。末查，扣案之改造手
    槍1枝（槍枝管制編號0000000000，含彈匣1個），經鑑定結
    果，係屬違禁物，已如前述，故應依刑法第38條第1項第1款
    之規定宣告沒收。至於扣案之子彈1顆，業經鑑驗機關試射
    完畢，僅剩餘彈頭、彈殼，而失其子彈之結構及性能，不具
    殺傷力，另扣案之彈頭1個亦已不具殺傷力，故不併予諭知
    沒收。
據上論斷，應依刑事訴訟法第299條第1項前段，槍砲彈藥刀械管
制條例第8條第4項、第12條第4項，刑法第11條前段、第55條、
第62條前段、第42條第2項、第38條第1項第1款，判決如主文。
本案經檢察官劉惟宗到庭執行職務。
中    華    民    國   100    年    1     月    17    日
                  刑事第三庭  審判長  法  官  黃永勝
                                      法  官  鄭貽馨
                                      法  官  陳映佐
以上正本證明與原本無異
如不服本判決應於收受送達後10日內向本院提出上訴書狀，並應
敘述具體理由；其未敘述上訴理由者，應於上訴期間屆滿後20日
內向本院補提理由書（均須按他造當事人之人數附繕本）「切勿
逕送上級法院」。
                                      書記官  翁靜儀
中    華    民    國   100    年    1     月    17    日
附錄法條：
槍砲彈藥刀械管制條例第8條第4項：
未經許可，持有、寄藏或意圖販賣而陳列第1項所列槍枝者，處3
年以上10年以下有期徒刑，併科新臺幣700萬元以下罰金。
槍砲彈藥刀械管制條例第12條第4項：
未經許可，持有、寄藏或意圖販賣而陳列子彈者，處5年以下有
期徒刑，併科新台幣300萬元以下罰金。